臺灣高等法院民事判決  
110年度簡易字第8號
原    告  張育嫻  
被    告  張岳騰  

上列當事人間請求侵權行為損害賠償事件，原告提起刑事附帶民
事訴訟，經本院刑事庭裁定移送前來（109年度附民字第434號）
），本院於民國110年3月24日言詞辯論終結，判決如下：
    主  文
被告應給付原告新臺幣壹萬伍仟元，及自民國109年11月20日起
至清償日止，按週年利率百分之五計算之利息。
原告其餘之訴駁回。
訴訟費用由被告負擔百分之十五，餘由原告負擔。
    事  實
甲、程序方面：
　  關於財產權之訴訟，其標的金額在新臺幣（下同）50萬元以
    下者，適用民事簡易程序，民事訴訟法第427條第1項定有明
    文。本件原告係於第二審刑事訴訟程序始提起本件附帶民事
    訴訟，經本院刑事庭依刑事訴訟法第504條第1項前段規定裁
    定移送民事庭（本院109年度附民字第434號卷【下稱附民卷
    】第29頁），是本件應適用簡易程序之第二審程序為審判，
    先此陳明。　
貳、實體方面：
一、原告主張：兩造原為夫妻，已於民國109年11月2日離婚登記
    。因被告前對伊為家庭暴力行為，經臺灣新北地方法院（下
    稱新北地院）於108年7月30日以108年度家護字第1191號核
    發民事保護令（下稱系爭保護令），裁定命被告不得對伊實
    施身體、精神不法侵害行為或騷擾之行為，有效期間為2年
    。詎被告於有效期間內之108年12月14日13時許，在新北市○
    ○區○○街000巷00○0號1樓居所（下稱系爭房屋）內，見伊帶
    同友人進入欲取回自己與小孩之私人物品，對伊辱罵及恫稱
    「幹你娘」、「不會放過你，你如果敢拿東西就試試看」等
    語，並作勢欲毆打伊，對伊為精神上之不法侵害及騷擾之行
    為，而故意違反系爭保護令，致伊生巨大精神壓力及無法入
    睡，而侵害伊之健康權及自由權。嗣經鈞院109年度上易字
    第1703號違反保護令刑事案件（下稱刑案）判處被告有罪確
    定在案。爰依民法第184條、第195條規定，求為命：被告應
    給付伊新臺幣（下同）10萬元，及自刑事附帶民事訴訟起訴
    狀繕本送達翌日起至清償日止，按週年利率5％計算利息之判
    決。
二、被告則以：並未罵原告三字經，當日伊在家中睡覺，原告等
    人一進屋內就打伊，伊出院沒多久，當日伊是被打的等語置
    辯。並聲明：原告之訴駁回。
三、本件原告主張被告違反系爭保護令，侵害自由權及健康權，
    依侵權行為法律關係，請求被告賠償精神慰撫金10萬元，為
    被告否認，並以前詞置辯。茲就兩造之爭點及本院之判斷，
    分述如下：
　㈠依系爭保護令宣示裁定筆錄，被告不得對原告實施身體、精
    神不法侵害或騷擾之行為，有效期間為2年，有系爭保護令
    可查（新北地方檢察署109年度偵字第744號卷【下稱偵查卷
    】第51至52頁），此為兩造所不爭執（本院卷第23頁）。
　㈡原告主張於108年12月14日13時許同友人進入系爭房屋欲取回
    自己與小孩之私人物品，遭被告辱罵及恫稱「幹你娘」、「
    不會放過你，你如果敢拿東西就試試看」等語，作勢欲毆打
    等情，並引用刑案卷證為據。經查，原告於刑案時具結證稱
    ：被告是伊前夫，自從108年5月被告施暴後，伊就沒有住在
    系爭房屋，被告知道系爭保護令。因為伊與孩子離開系爭房
    屋很倉促，要回家拿東西，但被告之前曾放話不讓伊拿，伊
    很害怕，所以找朋友陳冠宇共4人陪同，於108年12月14日13
    時許，回去系爭房屋。被告在屋內客廳有企圖要拉扯我、打
    伊，對伊罵三字經「幹你娘」、有說「不會放過我，你如果
    敢拿東西就試試看」。被告企圖動手時，其他人就擋在前面
    ，最後沒有被打到。當天是要拿伊與子女的保暖衣物及私人
    用品，因為被告一直有對伊騷擾及言語恐嚇、辱罵的行為，
    伊會害怕，所以才找顧至浩陪同回去，顧至浩就另外找了其
    他朋友開車過來幫忙載行李，當天到達門口時，被告就在客
    廳對伊叫囂、辱罵三字經，還有作勢要打伊，伊的同行友人
    就上前擋在伊與被告中間，幫伊圍住被告，當時場面很混亂
    也有拉扯，伊就趁隙去房間收拾行李，最後是鄰居路過聽到
    吵鬧聲報警，警察來瞭解狀況的時候，伊有拿系爭保護令給
    警察看，警察就以現行犯逮捕被告等語（偵查卷第142頁、
    原法院109年度易字第216號刑事卷【下稱刑案一審卷】第14
    2至156頁），核與證人顧至浩於刑案時具結證稱：案發當天
    伊有陪同原告到系爭房屋，原告說要回去拿東西，門打開之
    後伊進入客廳有看到被告，被告一看到原告就開始罵她三字
    經，還有講一些不好聽的內容，並且要往原告的方向衝過去
    ，伊與朋友就在客廳往房間的走道那邊把被告跟原告隔開，
    讓原告可以進去房間收拾東西，後來有人報警，警察來的時
    候被告在沙發上坐著，原告有拿資料給警察看，警察有問原
    告是否認為被告有騷擾而違反保護令行為，原告說有，警察
    就把被告帶走等語（刑案一審卷第157至169頁），證人陳冠
    羽於刑案時具結證稱：案發當天伊有陪同原告前往系爭房屋
    ，原告說要回去拿個人衣物，到達時原告拿鑰匙開門進去的
    ，伊站在後面，進到客廳之後，被告從房間走出來，被告就
    對原告辱罵三字經，原告沒有理被告，被告就一直罵原告、
    作勢要打她，被告手有舉起來要衝過去，伊與其他人就擋在
    兩造中間，原告就進去房間搬個人衣物，期間被告都在客廳
    ，情緒很不好，一直叫囂罵來罵去，一直要進房間找原告出
    來，叫伊等出去，伊等沒有人理他，沒有人與被告發生肢體
    衝突，後來警察到場有問了原告事情經過，伊那時候才知道
    原告有聲請保護令，後來警察到場交由警察處理，強制把被
    告帶走了等語（偵查卷第143頁、刑案一審卷第169至181頁
    ），證人即陪同友人林忠縉於刑案具結證稱：伊與原告是朋
    友，案發當天伊陪同原告前往系爭房屋收拾行李，原告說她
    有保護令且怕受到被告傷害，所以伊有找朋友一起過去，原
    告有鑰匙進去，被告在睡覺，房子是原告名字，原告的意思
    是被告不應住在這，伊去敲被告房門，後來被告暴怒作勢要
    打原告，一直對原告罵三字經，因為原告在收拾東西，伊有
    阻擋被告，過程有拉扯，期間被告還是一直要衝進去房間找
    原告，伊與朋友在客廳就會去攔住被告，之後鄰居報警，警
    察到場之後，原告有拿保護令給警察看等語之情節大致相符
    （刑案一審卷第234至244頁），且證人即當天到場處理員警
    沈冠諺亦結證稱：當天獲報前往系爭房屋處理糾紛，當時伊
    透過玻璃看到被告當時坐在客廳桌上，其他人走來走去，被
    告有跑出來說他們要把他趕出去，爭執房子是誰的。原告有
    說被告一直佔著房子，辱罵她三字經且作勢要毆打她，伊也
    有看到原告出示系爭保護令，所以依照原告講出的事實，當
    場將被告帶回派出所等語在卷（刑案一審卷第248至256頁）
    ，並有新北市政府警察局蘆洲分局保護令執行紀錄表、家庭
    暴力案件訪查表、家庭暴力案件相對人約制紀錄表等在卷可
    稽（偵查卷第45至49頁），且被告經新北地院109年度易字
    第216號刑事判決認定犯違反保護令罪，處拘役20日，得易
    科罰金。被告不服，提起上訴，經本院109年度上易字第170
    3號刑事判決上訴駁回確定，業經本院調閱刑案電子卷證核
    閱明確，並有上開刑事判決在卷可查（附民卷第11至25、35
    至46頁），則被告於上開時、地對原告辱罵三字經及言詞恫
    嚇，並作勢欲毆打原告之違反保護令行為，堪以認定。至於
    被告辯稱當日是被打云云，未於本院提出證據為憑，縱參照
    刑案一審卷內被告所提出案發當天之診斷證明書及事後對告
    訴人、到場之4名男子提出強盜告訴之刑事告訴狀等（新北
    地院109年度審易字第402號刑事卷第85至97頁），僅係被告
    自認權益遭受侵害而依法提出告訴，未能證明原告是否另構
    成其他犯罪行為，且不影響本件被告違反系爭保護令之不法
    行為之認定。被告前開所辯，尚無可採。
　㈢按因故意或過失，不法侵害他人之權利者，負損害賠償責任
    任。故意以背於善良風俗之方法，加損害於他人者亦同。違
    反保護他人之法律，致生損害於他人者，負賠償責任。民法
    第184條第1項、第2項本文分別定有明文。查兩造前為夫妻
    關係，經新北地院核發系爭保護令，詎被告於知悉系爭保護
    令之內容後，於系爭保護令有效期間內於上開時、地對原告
    為辱罵及恫稱「幹你娘」、「不會放過你，你如果敢拿東西
    就試試看」等語，並作勢欲毆打原告，對原告為精神上之不
    法侵害及騷擾之行為，致原告精神恐懼，並妨害原告返家拿
    取私人衣物之自由權，核屬侵害原告之健康權及自由權，則
    原告依民法第184條規定請求被告負侵權行為損害賠償責任
    ，自屬有據。
四、原告請求賠償精神慰撫金10萬元，是否可採？
　㈠按不法侵害他人之身體、健康、名譽、自由、信用、隱私、
    貞操，或不法侵害其他人格法益而情節重大者，被害人雖非
    財產上之損害，亦得請求賠償相當之金額，民法第195條第1
     項定有明文。又按非財產上賠償之金額是否相當，應斟酌
    實際加害情形、影響該權利是否重大、兩造身分地位，經濟
    狀況及其他各種情形，以為核定之準據（最高法院47年台上
    字第1221號判例、51年台上字第223號判例意旨參照）。
　㈡本院審酌原告為五專畢業，擔任護理工作，月薪為3、4萬元
    ，被告為國小畢業，目前擺地攤賣地瓜，每月收入1、2萬元
    ，業經兩造陳明在卷（本院卷第24頁），及原告名下有不動
    產及汽車，以公告現值計算，財產總額逾320萬元，被告名
    下則無財產，有兩造之稅務電子閘門財產所得調件明細表可
    查（個資卷第7、11頁），因被告違反系爭保護令之情節造
    成原告精神恐懼之程度等一切情狀，認原告請求被告賠償1
    萬5,000元精神慰撫金之範圍內，尚屬適當，應予准許，逾
    此範圍，則無理由。　　　　
五、綜上所述，原告依民法第184條、第195條規定，請求被告給
    付15,000元，及自刑事附帶民事訴訟起訴狀繕本送達翌日即
    109年11月20日起（附民卷第27頁），至清償日止，按週年
    利率5％計算之利息部分，洵屬有據，應予准許，逾此範圍之
    請求，不應准許。又原告勝訴部分未逾150萬元，不得上訴
    第三審，判決後即告確定，不生假執行問題。
六、本件事證已臻明確，兩造其餘之攻擊或防禦方法及所用之證
    據，經本院斟酌後，均認不足以影響本判決之結果，爰不再
    逐一論列，附此敘明。
七、據上論結，本件原告之訴為一部有理由，一部無理由，依民
    事訴訟法第79條，判決如主文。
中　　華　　民　　國　　110 　年　　4 　　月　　14　　日
                  民事第二庭
                        審判長法  官   陳容正
                              法  官   李昆曄
                              法  官   紀文惠
正本係照原本作成。
不得上訴。
中　　華　　民　　國　　110 　年　　4 　　月　　14　　日
　　　　　　　　　　　　　
　　　　　　　　　　　　　　　書記官   李昱蓁